【裁判字號】    94,桃簡,1891
【裁判日期】    950223
【裁判案由】    排除侵害
【裁判全文】
臺灣桃園地方法院民事判決
原      告    乙○○
訴訟代理人    丁○○
              甲○○
被      告    滿圓生有限公司
兼法定代理人  丙○
上列當事人間排除侵害事件，本院於民國95年2月9日言詞辯論終
結，判決如下：
    主  文
原告之訴及假執行之聲請均駁回。
訴訟費用由原告負擔。
    事實及理由
一、本件被告經合法通知未於言詞辯論期日到場，核無民事訴訟
    法第386條所列各款情形，爰依原告之聲請，由其一造辯論
    而為判決。
二、按訴狀送達後，原告不得將原訴變更或追加他訴，但請求之
    基礎事實同一者、擴張或減縮應受判決事項之聲明者，不在
    此限，民事訴訟法第255條第1項第2款、第3款各定有明文。
  (一)本件原告起訴時，原僅列滿圓生有限公司（下稱滿圓生公司
    ）為被告，嗣於訴訟進行中，因查悉丙○為滿圓生公司之法
    定代理人，因認被告丙○應依公司法第23條及民法第28條之
    規定，與被告滿圓生公司連帶負損害賠償責任，故追加丙○
    為被告；另原告起訴時原主張之請求權基礎僅為商標法第61
    條，嗣追加侵權行為之法律關係而為請求，經核其所為固屬
    訴之追加，然其追加當事人所據以請求法院判決之基礎事實
    係屬同一，所利用之證據資料亦具有同一性，參諸前揭法條
    之規定，其此部分訴之追加應予准許。
  (二)原告起訴時原請求被告給付新臺幣（下同）624,000元及遲
    延利息，嗣於訴訟繫屬中變更聲明為請求被告給付338,081
    元及遲延利息，經核其此部分聲明變更僅單純減縮應受判決
    事項之聲明，揆諸前開規定，其所為訴之變更，合於法律之
    規定，應予准許。
三、原告起訴主張：被告滿圓生公司於民國94年4 月4 日出口泳
    衣一批，商品上冠有如附圖編號1 之「ＶＭ」商標字樣，而
    該商標字樣與如附圖編號2 原告註冊之第961383號商標圖樣
    「ＶＭ」字樣相同，且異時異地隔離觀察，有使一般人混淆
    誤認之虞。目前智慧財產局商標資料皆已網路化，隨時上網
    即可查得原告之商標，以一個進出口廠商對網路工具應用之
    常識及經驗，難謂被告不知原告商標之資訊。且被告之出口
    報單故意陳報錯誤商標「SURFSIDE」，企圖掩人耳目，又因
    衣服類商品申請「ＶＭ」字樣之商標僅有原告註冊取得，足
    以證明原告商標之特別顯著性，原告商標專用權自然獨占性
    較強，且極易查得。又被告滿圓生公司自從發現被訴後，竟
    於94年8 月1 日辦理停業，顯有故意逃避責任之嫌。而商標
    法第29條第2 項之規定中「有致相關消費者混淆誤認之虞者
    」之解釋，當然包括海關相關行政人員，即其上班期間所見
    會影響其日後購買意願，而有致其混淆誤認之虞。爰本於商
    標法第61條及民法第184 條之規定，請求被告滿圓生公司負
    損害賠償責任，又被告丙○為被告滿圓生公司之法定代理人
    ，依公司法第23條及民法第28條之規定，其自應與滿圓生公
    司連帶負損害賠償責任。爰依商標法第63條第1 項第2 款之
    規定，以被告出口報單所載之金額10,753.2美金（即新臺幣
    338,081 元）為「被告侵害商標權行為所得之利益」據以請
    求損害賠償，並作為被告對原告業務上信譽侵害之損害賠償
    。且聲明：被告應連帶給付原告338,081 元及自起訴狀繕本
    送達之翌日起至清償日止按年息5 ％計算之利息；願供擔保
    ，請准宣告假執行。
四、被告未於言詞辯論期日到場，亦未提出準備書狀作何聲明或
    陳述。
五、本院判斷：
  (一)經查，原告於89年5 月26日以如附圖編號2 之「ＶＭ」圖樣
    ，申請註冊商標，使用於棉襖、泳裝、睡衣等商品，並於90
    年10月16日註冊公告取得該商標權，此有原告所提出之經濟
    部智慧財產局商標資料檢索附卷可稽（見本院卷第69頁），
    堪信為實在。又本件被告滿圓生公司於94年4 月4 日以第CA
    /94/008/01155 號出口報單向財政部臺北關稅局報運輸往美
    國之貨物「LADIES KNIT SWIMMING WEAR 」（泳衣）1 批，
    原申報之商標為「SURFSIDE」，經關稅局人員查驗結果其商
    標係如附圖編號1 之「ＶＭ」圖樣，乃通知原告，嗣於94年
    4 月8 日因被告滿圓生公司提出國外商標權人Maxine Swim
    Group,Inc.之授權使用文件，財政部臺北關稅局乃准予放行
    出口之事實，有財政部臺北關稅局94年6 月6 日北普出字第
    0941012435號函、財政部臺北關稅局94年8 月23日函覆本院
    之被告出口報單影本、報關資料影本、出口貨物樣品照片、
    國外商標權人Maxine Swim Group,Inc.所出具之授權書影本
    等附卷可稽（見本院卷第25頁、第39頁至第59頁），亦堪認
    屬實。
  (二)按商標法第61條第1 項規定：「商標權人對於侵害其商標權
    者，得請求損害賠償，並得請求排除其侵害；有侵害之虞者
    ，得請求防止之。」；同條第2 項規定：「未經商標權人同
    意，而有第29條第2 項各款規定情形之一者，為侵害商標權
    。」；又依商標法第29條第2 項規定：除本法第30條另有規
    定外，下列情形，應得商標權人之同意：「(一)於同一商品或
    服務，使用相同於其註冊商標之商標者。(二)於類似之商品或
    服務，使用相同於其註冊商標之商標，有致相關消費者混淆
    誤認之虞者。(三)於同一或類似之商品或服務，使用近似於其
    註冊商標之商標，有致相關消費者混淆誤認之虞者。」，是
    揆諸前開規定，所謂「侵害商標權」應以行為人無適法權源
    ，未得商標權人之同意，擅自於同一商品或類似商品，使用
    相同或近似於他人註冊商標之圖樣，有致相關消費者混淆誤
    認之虞者，始屬之，倘若受商標專用權人之委託，生產、製
    造、行銷商標專用權人已註冊商標之商品，即不屬之。
  (三)本件原告雖主張被告滿圓生公司侵害其商標權，惟查，被告
    出口之泳衣1 批，其上雖有如附圖編號1 之「ＶＭ」圖樣商
    標，然該圖樣之商標，係國外商標權人Maxine Swim Group,
    Inc.自「西元1997年起」即在美國註冊取得之商標，被告係
    受該公司委託代工製造泳衣商品再出口回銷美國之事實，有
    財政部臺北關稅局94年8 月23日函覆本院之Maxine Swim
    Group ,Inc. 所出具之授權書影本可佐，準此，被告既係受
    美國廠商Maxine Swim Group,Inc.委託代工生產泳衣「回銷
    美國」，Maxine Swim Group,Inc.乃已在美國取得商標權者
    ，而被告代工之泳衣，又係銷往Maxine Swim Group,Inc.享
    有商標專用權地區之美國，並非在我國內銷，且亦無產品流
    入國內市場，此種情形，應認係Maxine Swim Group,Inc.委
    託被告代工使用其自己享有專用權之商標，且為目前國際貿
    易極為常見之交易型態，實難認被告有侵害原告之商標權。
  (四)又判斷商標之近似與否，應異時異地隔離觀察，有無引起消
    費者混誤認之虞以為斷。本件被告出口商品上之如附圖編
    號1 之商標，與原告之註冊商標（如附圖編號2）， 雖均有
    「Ｖ」「Ｍ」之文字，惟二者商標圖樣之排列方式極為不同
    ，原告之商標圖樣為「上下排列」式，「Ｖ」字在「Ｍ」之
    上，「Ｖ」字為上下拉長，「Ｍ」字為左右拉寬，「Ｖ」「
    Ｍ」2 字間並無重疊；而被告出口之商標圖樣為「左右交疊
    」式，不但「Ｖ」「Ｍ」2 字均甚方正，且「Ｖ」「Ｍ」左
    右交疊，該商標右下角尚有R 字，除此外，該商標標籤之上
    另有「Separates 」之掛牌，故自上開2 商標之圖案整體觀
    察，2 者之排列外觀、圖樣組合觀念各異，自異時異地隔離
    觀察，實無引起消費者混同誤認之虞，況被告代工製作之泳
    衣商品係銷回美國，尚難認被告已侵害原告之商標權。
  (五)原告雖主張被告之出口報單故意陳報錯誤商標「SURFSIDE」
    ，企圖掩人耳目，又因衣服類商品申請「ＶＭ」字樣之商標
    僅有原告註冊取得，足以證明原告商標之特別顯著性，原告
    商標專用權自然獨占性較強，且被告滿圓生公司自從發現被
    訴後，竟於94年8 月1 日辦理停業，顯有故意逃避責任之嫌
    云云。惟查，商標是否近似、有無使人混同誤認之虞，應
    以具有普通知識經驗之商品購買者，施以普通注意會否混淆
    誤認為標準，與被告「主觀上」如何認知無關。本件被告出
    口商品所使用之商標，與原告之商標，並無使人混誤認之
    虞已如前述，原告徒以被告之出口報單故意陳報錯誤商標、
    被告滿圓生公司於94年8 月1 日辦理停業，其係因明知侵害
    原告商標權之行為而有上舉，進而主張2 者商標應為近似云
    云，然被告陳報錯誤商標或辦理停業之原因可能有多端，原
    告憑空臆測，而非以系爭商標圖樣客觀整體觀察有無使人混
    誤認之虞以為斷，自不足採。又任何經註冊取得商標權之
    商標，商標權人均具有該商標之獨占專用權，原告謂其以英
    文「Ｖ」「Ｍ」2 字上下排列之商標具有特別顯著性、專用
    權獨占性較強云云，亦無足採，附此敘明。
六、從而，原告本於商標法第61條、民法第184 條之規定，請求
    被告滿圓生公司，及依公司法第23條、民法第28條之規定請
    求被告丙○連帶給付如其聲明所示之金額及遲延利息，為無
    理由，其訴應予駁回。
七、本件事證已明，原告其餘主張陳述之方法，及未經援用之證
    據，均與本判決所為前開判斷不生影響，無庸逐一論述，附
    此敘明。
八、原告之訴已經駁回，其假執行之聲請亦失所附麗，應併予駁
    回之。
據上論結，原告之訴為無理由，依民事訴訟法第385第1項前段、
第78條，判決如主文。
中    華    民    國    95    年    2     月    23    日
                       民事第一庭  法  官  林曉芳
以上為正本，係照原本作成。
如對本判決上訴，須於判決送達後20日內向本院提出上訴狀
中    華    民    國    95    年    2     月    23    日
                                   書記官  葉菽芬


司法院資訊處製作；財團法人民間司法改革基金會備份。
